臺灣嘉義地方法院刑事判決　　　　　　　　　　　　　九十二年度訴字第四八六號
　　公　訴　人　臺灣嘉義地方法院檢察署檢察官
　　被　　　告　ＳＡＬＩＧＵＭ.
　　指定辯護人　本院公設辯護人　 丙○○
右列被告因強盜案件，經檢察官提起公訴（九十二年度偵字第六九五六號），本院判
決如左：
    主  文
ＳＡＬＩＧＵＭＢＡ  ＲＯＭＥＲ  ＮＡＰＩＬＯＡ共同意圖為自己不法之所有，攜
帶兇器，以強暴、脅迫至使不能抗拒，而取他人之物，處有期徒刑柒年貳月；並於刑
之執行完畢或赦免後，驅逐出境。
扣案之藍色半罩式安全帽壹頂沒收。
    事  實
一、ＳＡＬＩＧＵＭＢＡ  ＲＯＭＥＲ  ＮＡＰＩＬＯＡ（以下簡稱ＲＯＭＥＲ）與
    ＹＡＮＳＯＮ  ＷＩＬＳＮ  ＤＥＬ  ＣＡＲＭＥＮ（綽號「ＢＯＮＪＯ」，以
    下簡稱其綽號，已離臺，另案審結）均為菲律賓籍之外勞，二人來臺受僱於南亞
    塑膠工業股份有限公司（下稱南亞塑膠公司），在嘉義縣新港鄉中洋村中洋工業
    區二號工作因而結識。於民國九十二年十月十二日晚上，二人相約到嘉義市○○
    路上之泰國餐廳用餐飲酒，席間二人因缺錢使用即萌生意圖為自己不法所有之共
    同犯意聯絡，於飲酒之際即議定到嘉義市作案，餐畢遂由ＲＯＭＥＲ騎車號ＶＳ
    Ｈ─九九三號輕型機車載ＢＯＮＪＯ，ＢＯＮＪＯ即指示ＲＯＭＥＲ騎機車到嘉
    義市○○街十二巷十三號「瘦女人雜貨店」，抵達該店後，因該店負責人乙○○
    已將店門拉下一半欲打烊，ＲＯＭＥＲ即以菲律賓語向乙○○表示欲購物，不會
    耽誤太多時間等語，乙○○為免得罪客人遂開門讓ＲＯＭＥＲ進入店內，隨後Ｂ
    ＯＮＪＯ於店外見時機成熟，乃手持長約三十公分之鐵管進入該店，二人共同基
    於傷害他人身體之犯意聯絡，由ＢＯＮＪＯ走到乙○○背後以該鐵管猛擊乙○○
    ，致乙○○無法抵抗而倒於地上，ＲＯＭＥＲ亦毆打乙○○，造成乙○○頭部受
    傷、多處頭皮撕裂傷、頸部撕裂傷及多處挫瘀傷之傷害，二人於毆打過程中不斷
    以菲律賓話逼問乙○○錢財所存放位置，並向乙○○恫嚇不給錢即欲將其殺死等
    語，乙○○因受二人之強暴脅迫致不能抗拒而告以財物存放位置，ＢＯＮＪＯ隨
    即到二樓搜刮財物，由ＲＯＭＥＲ在一樓控制乙○○行動自由，俟ＢＯＮＪＯ回
    到一樓後，二人再於一樓搜刮抽屜、收銀機內財物，二人共計搜得新臺幣（下同
    ）約十九萬六千元、諾基亞廠牌手機型式三三一０型、摩托羅拉廠牌手機型式Ｖ
    六０型各一支、遠傳電信儲值卡一百餘張，二人於搜得上開財物後，欲離開時匆
    忙間掉落共計四萬六千元之千元面額鈔票於店內，ＲＯＭＥＲ隨即騎機車載ＢＯ
    ＮＪＯ離開，並將上開鐵管丟棄在臺林橋北端（經被告至現場指明，有照片二幀
    在卷，未查獲），乙○○乃記下機車號碼報警處理，而ＢＯＮＪＯ與ＲＯＭＥＲ
    則於翌日（十三日）晚上相約在南亞塑膠公司附近之某超商分贓，ＢＯＮＪＯ為
    免事跡敗漏，即於九十二年十月十五日搭機離臺，警方據報後依嘉義市○○街與
    義教街口翻拍畫面，循線於九十二年十月十七日十七時三十分許前往嘉義縣新港
    鄉中洋村中洋工業區二號南亞塑膠公司查證，經公司管理員陳稱ＲＯＭＥＲ騎過
    該車，警方認ＲＯＭＥＲ涉有重嫌，經ＲＯＭＥＲ同意而搜索該處，查獲贓款九
    千四百元及儲值卡一張後（已發還乙○○），ＲＯＭＥＲ始自白犯罪，且由不知
    情之ＩＳＩＰ  ＲＯＭＭＥＬ  ＭＥＬＡＲＰＩＳ菲律賓籍勞工處查知其以三千
    元代價，於案發後四日向ＲＯＭＥＲ購得已將白色車身漆成黑色、作案用之ＶＳ
    Ｈ─九九三號輕型機車一部，並起出ＢＯＮＪＯ於進入前揭店內所戴藍色半罩式
    全帽一頂後，查獲上情。
二、案經乙○○訴請嘉義市警察局第二分局報告臺灣嘉義地方法院檢察署檢察官偵查
    起訴。
    理  由
一、訊據被告ＲＯＭＥＲ對於其於右揭時、地與同案被告ＢＯＮＪＯ至「瘦女人雜貨
    店」控制告訴人乙○○，並分得現金九千餘元及儲值卡三張等情坦承不諱，惟辯
    稱伊係臨時被同案被告ＢＯＮＪＯ帶至現場犯案，並非事前預謀，依其指示壓制
    告訴人，並未出手毆打告訴人致其受傷，僅負責騎車云云，經查：
二、本件被告ＲＯＭＥＲ前揭強盜犯行，除據其於偵審中自承部分外，並經告訴人指
    述綦詳，又強盜時所騎機車於漆黑後轉賣他人之事實，亦經證人ＩＳＩＰ  ＲＯ
    ＭＭＥＬ  ＭＥＬＡＲＰＩＳ於警詢時證述屬實在卷，此外復有九十二年十月十
    二日二十二時三十八分二十秒許，嘉義市○○街與義教街口翻拍畫面四張、被害
    報告單一張、保管書一張、嘉義市警察局第二分局扣押筆錄、查扣車輛物品照片
    十五張、告訴人受傷之身體部位照片九張、財團法人嘉義基督教醫院診斷證明書
    一紙等在卷可佐，被告前揭強盜犯行，足堪認定。
三、又本件被告等強盜過程，除據被告ＲＯＭＥＲ於偵查中自承：「我是接到（同案
    被告）ＢＯＮＪＯ的電話‧‧‧我們在泰國餐廳商量好要去行搶，當時我們有喝
    酒，‧‧‧我騎機車帶ＢＯＮＪＯ去的，到了該店就戴上手套、帽子‧‧‧我進
    去‧‧‧店主說今天時間已經過了‧‧‧結果ＢＯＮＪＯ就用鐵管打店主，把他
    壓在地上，我也有打，ＢＯＮＪＯ到二樓去搜財物，我在一樓控制，然後ＢＯＮ
    ＪＯ又下來問店主錢放在何處，店主才起來開收銀機‧‧‧收銀機的錢是我拿的
    ，ＢＯＮＪＯ是拿抽屜裡的錢」等語；於本院坦言：與ＢＯＮＪＯ至該店，有把
    女孩押著等語（見偵查卷第九頁至第十頁、本院九十二年十月三十一日訊問筆錄
    ），並經證人即告訴人乙○○於偵查中指述：「當天我要關門，門拉到一半，其
    中一個ＲＯＭＥＲ（被逮捕的這一個）他敲門，他用菲律賓話講要買東西，我說
    不要了已經很晚了，結果還是開門讓他們進來買，ＲＯＭＥＲ先進來坐在我前面
    ，一會兒另外一個進來直接走到我後面，我問他要做什麼，結果他就直接打我，
    我就被打倒在地上，至於他們用什麼東西打我，我不知道，後來他們二人都有打
    我，他打我的時候一直問我錢放在哪裡，而且說不給他們錢他們要殺我」等語在
    卷（見偵查卷第二十二頁至二十三頁）；於本院審理時亦到庭證述當時情形：「
    當時是十點十五分，我要關門，被告跑來敲門說要買東西，我說我要休息，他說
    很快就好，結果旁邊有一個人就打我然後搶錢」、「另一個被告先打我，他們二
    人都要我趴在地上，叫我拿錢給他，另外那個說不然要殺我，被告也有說不開的
    話要殺我」、「被告也有問我錢在哪裡」、「他說如果我不給錢要殺我，口氣很
    兇」、「他威脅要殺我，而且一邊還打我」、「‧‧‧被告有掐我的脖子，我掙
    扎他有打我的頭」、「‧‧‧他們都有打我」、「有看到機車是白色的」等語在
    卷可稽，與被告ＲＯＭＥＲ前揭自白情節大致相符，足認被告與同案被告ＢＯＮ
    ＪＯ於入店強盜前即已共謀犯罪，且被告ＲＯＭＥＲ亦有出手毆打告訴人並於事
    後分贓之事實無疑。被告所辯完全受制聽命同案被告ＢＯＮＪＯ指示，並未出手
    打告訴人云云，顯係事後飾卸之詞，不足採信。又本件被告持以毆打告訴人之鐵
    管雖未查獲，然告訴人證稱被一被告自後方以物打擊（見偵查卷第二十二頁、本
    院卷九十二年十二月二十五日審判筆錄），並有前揭診斷證明書一份、受傷照片
    九張在卷可稽，該傷應非僅徒手所能致，而被告ＲＯＭＥＲ於本院審理時雖否認
    自己有持鐵管之行為，然對於同案被告ＢＯＮＪＯ持一支長約三十公分鐵管進入
    店內毆打告訴人乙節，業據其於警詢及偵查時陳明在卷（見警卷第三頁、偵查卷
    第九頁），且帶同警方至臺林橋北端現場指明丟棄處，有照片附於警卷可資佐證
    ，是以被告二人攜帶兇器強盜並共同毆打告訴人受傷之事實，亦堪認定。
四、又被告與同案被告ＢＯＮＪＯ於強盜所得共計約十九萬六千元、諾基亞廠牌手機
    型式三三一０型、摩托羅拉廠牌手機型式Ｖ六０型各一支、遠傳電信儲值卡一百
    餘張，二人於搜得上開財物後，欲離開時匆忙間掉落共計四萬六千元之千元面額
    鈔票於店內，且於案發後翌日被告ＲＯＭＥＲ分贓所得其中現金九千餘元及儲值
    卡三張等情，除經告訴人詳為清點後到庭證稱：被告等拿了現金十五萬元、手機
    二支及電話卡一百多張，四萬六千元被告掉在現場，被警察找到，十五萬元不包
    括這四萬六千元等情（見本院審判筆錄），核與被告ＲＯＭＥＲ於偵審中自承：
    拿多少錢沒有算清，電話卡好幾張，分得現今九千多元及電話儲值卡三張，手機
    兩支由被告ＢＯＮＪＯ拿走等語（見警卷第三頁反面、偵查卷第十頁、本院聲羈
    卷第七頁、本院卷審判筆錄）大致相符，本件雖僅查獲被告等欲離開時匆忙間掉
    落於現場之四萬六千元之千元面額鈔票、被告所分得之現金九千餘元及儲值卡一
    張，然綜觀前揭被告ＲＯＭＥＲ及告訴人所述情節及同案被告分贓後已出境之事
    實以觀，告訴人前揭所述被強盜財物應堪採信，本件被告等確有前揭強盜行為所
    得，亦堪認定。
五、按共同實施犯罪行為之人，在合同意思範圍以內，各自分擔犯罪行為之一部，相
    互利用他人之行為，以達其犯罪之目的者，即應對於全部所發生之結果，共同負
    責；又自首以對於未發覺之罪投案而受裁判為要件，如案已發覺，則被告縱有投
    案陳述自己犯罪之事實，亦祇可謂為自白，不能認為自首；刑法第六十二條所謂
    發覺，並非以有偵查犯罪之機關或人員確知其人犯罪無誤為必要，而於對其發生
    嫌疑時，即得謂為已發覺。最高法院二十八年上字第三一００號判例、同院二十
    六年上字第四八四號判例及同院九十一年臺上字第三五七０號判決要旨可資參照
    ，本件被告ＲＯＭＥＲ辯稱僅依同案被告ＢＯＮＪＯ指示，未為全部犯行云云，
    然其既參與本件強盜構成要件行為之實施並分得財物，均如前述，所為與同案被
    告間屬強盜共同正犯，對於全部所發生之結果，自應共同負責。又本件查獲過程
    ，經證人即查獲本案員警甲○○到庭證稱：「（查到贓車時）被告沒有承認他有
    搶」、「在搜索到他的儲值卡、現金的時候他才承認，並說鑰匙放在別的同事那
    裡，然後才去找鑰匙，去找機車的保管箱，並搜出作案的安全帽和手套。」、「
    被害人說菲律賓外勞犯案，騎白色機車，我們看到的時候機車已經改噴成黑色，
    但是車牌還掛在上面」、「（管理員說被告曾騎過）當時已經懷疑被告涉嫌」、
    「（在經過同意搜索後，在你們認知中，被告即是涉嫌人？）是的」、「（查獲
    之前被告有無承認？）沒有」等語在卷（見審判筆錄），並有九十二年十月十二
    日二十二時三十八分二十秒許，嘉義市○○街與義教街口翻拍畫面四張、嘉義市
    警察局第二分局扣押筆錄在卷參佐，則本件查獲過程係警方據報後依嘉義市○○
    街與義教街口翻拍畫面，循線前往嘉義縣新港鄉中洋村中洋工業區二號南亞塑膠
    公司查證，經公司管理員陳稱ＲＯＭＥＲ騎過該車，警方認ＲＯＭＥＲ涉有重嫌
    ，經被告ＲＯＭＥＲ同意而搜索該處，查獲贓款九千四百元及儲值卡一張後，被
    告ＲＯＭＥＲ始自白犯罪。是以本件於被告自白之前，警方已知有本件犯罪，且
    查知被告ＲＯＭＥＲ曾騎乘該車後，即認其涉有重嫌，始有進一步搜索查獲之程
    序，則依前說明，本案既已發覺，則被告縱有投案陳述自己犯罪之事實，亦祇可
    謂為自白，不能認為自首。辯護意旨認被告係於警方尚未發覺犯人之前主動告知
    犯行，有自首規定之適用云云，亦不足採。綜上，本件事證明確，被告ＲＯＭＥ
    Ｒ強盜犯行，堪以認定。
六、按所謂兇器，其種類並無限制，凡客觀上足對人之生命、身體、安全構成威脅，
    具有危險性之兇器均屬之，查本件被告等攜至現場毆打告訴人所用鐵管長約三十
    公分乙節，業據被告於偵查中自承在卷（見偵查卷第九頁），持以強盜客觀上足
    安對告訴人之生命、身體安全構成威脅，客觀上自應認定為兇器。本件被告ＲＯ
    ＭＥＲ與同案被告ＢＯＮＪＯ於晚間商店營業結束之際，二人分別壓制、持鐵管
    共同毆打告訴人並強令被害人交出財物，且告訴人因此受傷，均如前述，且經告
    訴人於警詢及偵查中提出告訴，此有各該筆錄在卷可稽，是核被告ＲＯＭＥＲ所
    為，係犯刑法第三百二十八條第一項、第三百三十條之加重強盜罪及同法第二百
    七十七條第一項傷害罪，被告與同案被告ＢＯＮＪＯ間，有犯意之聯絡，行為之
    分擔，均為共同正犯。又被告ＲＯＭＥＲ所犯傷害及加重強盜罪間，有方法結果
    之牽連關係，應從一重之加重強盜罪處斷。公訴人雖未就被告傷害犯行提起公訴
    ，然檢察官就犯罪事實一部起訴者，其效力及於全部，本件被告傷害犯行部分，
    與前揭加重強盜罪間，既有牽連犯之關係，本院自應就此裁判罪一罪之傷害罪部
    分併予裁判。爰審酌被告為缺錢花用即與同案被告ＢＯＮＪＯ起意強盜之犯罪動
    機、目的，且其年輕力壯，竟不思正途奮勉，而以強暴脅迫之手段強盜財物，危
    害社會治安甚鉅，對告訴人之身體造成之傷害，及犯罪後坦承部分犯行，尚具悔
    意，犯後態度尚稱良好等一切情狀，量處如主文所示之刑，以資懲儆；又被告為
    外國人，此有外勞居留資料查詢明細一份附於警卷可稽，爰依刑法第九十五條之
    規定，併予宣告於刑之執行完畢或赦免後，驅逐出境。扣案之藍色半罩式安全帽
    一頂，係被告所有，且供同案被告ＢＯＮＪＯ載至該店用以遮掩臉部以避免遭指
    認，此有告訴人於警詢指述：「一名歹徒戴半罩式安全帽‧‧‧，另一名頭戴深
    藍色棒球帽，由戴棒球帽男子說菲律賓土話佯稱說要買東西（即被告ＲＯＭＥＲ
    ）」等語，及前揭臺林街與義教街翻拍照片一幀均附於警卷可稽，為供渠等犯罪
    所用之物，爰依刑法第三十八條第一項第二款規定，宣告沒收。另銀灰色半罩式
    安全帽一頂、黑色背包一只、黑色夾克一件、塑膠手套一個等物，為被告所有，
    業據其陳明在卷；機車鑰匙四把已非被告所有，有警卷扣押物品目錄表一份在卷
    可稽，均非被告犯本件強盜罪所用之物，業據被告供陳在卷，本院亦查無積極證
    據認與本件強盜罪犯行有關，均不併予沒收，附此敘明。
據上論斷，應依刑事訴訟法第二百九十九條第一項前段，刑法第三百二十八條第一項
、第三百三十條第一項、第二百七十七條第一項、第五十五條、第二十八條、第九十
五條、第三十八條第一項第二款，判決如主文。
本案經檢察官陳昭廷到庭執行職務。
中      華      民      國    九十三    年      一      月      八      日
                              臺灣嘉義地方法院刑事第三庭
                                  審判長法官  沈  福  財
                                        法官  朱  美  璘
                                        法官  陳  端  宜
右正本證明與原本無異。
如不服本判決，應於判決送達後十日內向本院提出上訴狀( 應附繕本 )。告訴人或被
害人如對於本判決不服者，應具備理由請求檢察官上訴，其上訴期間之計算係以檢察
官收受判決正本之日期為準。
中      華      民      國    九十三    年      一      月      八      日
                                      書記官  王  佩  湘
附錄論罪科刑法條
刑法第三百三十條第一項：
犯強盜罪而有第三百二十一條第一項各款情形之一者，處七年以上有期徒刑。
刑法第三百二十八條第一項：
意圖為自己或第三人不法之所有，以強暴、脅迫、藥劑、催眠術或他法，至使不能抗
拒，而取他人之物或使其交付者，為強盜罪，處五年以上有期徒刑。
刑法第三百二十一條
犯竊盜罪而有左列情形之一者，處六月以上、五年以下有期徒刑：
一  於夜間侵入住宅或有人居住之建築物、船艦或隱匿其內而犯之者。
二  毀越門扇、牆垣或其他安全設備而犯之者。
三  攜帶兇器而犯之者。
四  結夥三人以上而犯之者。
五  乘火災、水災或其他災害之際而犯之者。
六  在車站或埠頭而犯之者。
前項之未遂犯罰之。
